臺灣桃園地方法院刑事判決　　　　　　　　96年度訴字第20號
公　訴　人　臺灣桃園地方法院檢察署檢察官
被　　　告　甲○○
上列被告因違反毒品危害防制條例案件，經檢察官提起公訴（95
年度毒偵字第5820號、95年度毒偵字第5963號），本院判決如下
：
    主  文
本件免訴。
    理　由
一、本件公訴意旨略以：被告甲○○基於施用第一級毒品之犯意
    ，分別於95年11月2 日凌晨3 時許、95年11月6 日晚間6 時
    許，在其位於桃園縣龜山鄉○○街23號住處內，施用第一級
    毒品海洛因各1 次；另基於施用第二級毒品之犯意，於95年
    11月2 日及95年11月6 日為警查獲後採尿時起回溯96小時內
    某時，在臺灣地區某不詳處所施用第二級毒品甲基安非他命
    各1 次，因認被告涉犯毒品危害防制條例第10條第1 項、第
    2 項之罪嫌。
二、按案件曾經判決確定者，應諭知免訴之判決，刑事訴訟法第
    302 條第1 款定有明文。又刑事訴訟法第三百零二條第一款
    規定，案件曾經判決確定者，應諭知免訴之判決，此項訴訟
    法上所謂一事不再理之原則，關於實質上一罪或裁判上一罪
    ，均有其適用（最高法院60年台非字第77號判例要旨參照）
    。
三、立法者針對特定刑罰規範之構成要件，已預設其本身係持續
    實行之複次行為，具備反覆、延續之行為特徵，故將之總括
    或擬制成一個構成要件之「集合犯」行為，因刑法評價上為
    構成要件之行為單數，應僅成立一罪。查毒品因具有成癮性
    、濫用性，故立法實務首重以刑事處遇方式戒斷行為人毒癮
    ，若無法收其實效，始依法追訴處罰，故施用毒品本身具備
    反覆、延續之行為特徵，持續多次施用毒品始為此類犯罪之
    典型或常態，於刑法評價上，施用毒品應僅成立集合犯一罪
    。且自「刑事法若干犯罪行為態樣，本質上原具有反覆、延
    續實行之特徵，立法時既予特別歸類，定為犯罪構成要件之
    行為要素，則行為人基於概括之犯意，在密切接近之一定時
    、地持續實行之複次行為，倘依社會通念，於客觀上認為符
    合一個反覆、延續性之行為觀念者，於刑法評價上，即應僅
    成立一罪。學理上所稱『集合犯』之職業性、營業性或收集
    性等具有重複特質之犯罪均屬之，例如經營、從事業務、收
    集、販賣、製造、散布等行為概念者是（最高法院95年度臺
    上字第1079號判決意旨參照）」，亦可查悉我國終審機關採
    取相同立場。有關行為人多次施用毒品之犯罪，實務前均依
    修正前刑法第56條連續犯之規定論以一罪，並加重其刑，惟
    因上開連續犯規定業經修正刪除，並自95年7 月1 日施行，
    其中修正理由說明四並以：「至連續犯之規定廢除後，對於
    部分習慣犯，例如竊盜、吸毒等犯罪，是否會因適用數罪併
    罰而使刑罰過重產生不合理之現象一節，在實務運用上應可
    參考德、日等國之經驗，委由學界及實務以補充解釋之方式
    ，發展接續犯之概念，對於合乎接續犯或包括的一罪之情形
    ，認為構成單一之犯罪，以限縮數罪併罰之範圍，用以解決
    上述問題」等語，本院基於前述施用毒品構成要件之反覆實
    行特徵，並考量連續犯規定業經刪除之法律實然面暨修正刪
    除之立法理由，認為行為人如基於反覆實行之犯意，在密切
    接近之一定時、地，持續實行單次或複次之施用毒品行為，
    應僅成立集合犯一罪。且因不再論以連續犯，此部分並無因
    刑法第56條之連續犯規定業經修正刪除而有新舊法比較之必
    要。至個案中如有積極事證（例如先後施用毒品之時間差距
    甚遠、其間曾在監在押等）顯示行為人上開反覆實行之犯意
    有所中斷，其後之施用毒品行為因屬另行起意之行為，自應
    另論一罪，而與先前之施用毒品罪名併罰之，自不待言。
四、經查，本件被告固被訴基於施用第一級毒品海洛因的犯意，
    分別於95年11月2 日、95年11月6 日，在其位於桃園縣龜山
    鄉○○街23號住處內，施用第一級毒品海洛因各1 次；另基
    於施用第二級毒品之犯意，於95年11月2 日及同年月6 日為
    警採尿時起回溯96小時內某時許，在臺灣地區某不詳處所，
    施用第二級毒品甲基安非他命各1 次，惟被告前於95年11月
    8 日上午10時許，基於施用第一級毒品犯意，在桃園縣龜山
    鄉○○村○○街19號住處，施用第一級毒品海洛因1 次，又
    另基於施用第二級毒品甲基安非他命之犯意，在95年11月8
    日下午2 時許為警採尿時回溯96小時內某時許，在臺灣地區
    某處，施用第二級毒品甲基安非他命1 次之犯行部分，業經
    本院於96年3 月5 日以96年度訴字第124 號刑事判決分別判
    處有期徒10月及8 月（下稱：前案），並於96年4 月2 日確
    定在案，此有前開裁判書1 份及本院刑事庭桃院木刑良96訴
    124 字第0960015558號函1 紙在卷可憑。而本件檢察官認定
    被告施用第一級毒品海洛因之時間係95年11月2 日凌晨3 時
    許、95年11月6 日晚間6 時許，另施用第二級毒品甲基安非
    他命之時間係在95年11月2 日及同年月6 日為警採尿時回溯
    96小時內某時，其上開犯行顯與本院前案判決認定被告施用
    第一級毒品海洛因和施用第二級毒品甲基安非他命之犯罪時
    間接近，足見被告係基於一施用毒品之犯意，在密切接近之
    一定時、地，持續實行複次施用第一級毒品海洛因和第二級
    毒品甲基安非他命之行為，應僅成立前揭所述「集合犯」一
    罪，而本案檢察官提起公訴而繫屬本院日為95年12月29日，
    其公訴意旨指稱被告於上開時間內分別有施用第一級毒品海
    洛因和第二級毒品甲基安非他命之犯行，因與先行起訴之前
    案判決所認定之犯罪事實間，具有集合犯之實質上一罪關係
    ，應屬同一案件，且本案之犯罪時間亦在前案最後審理事實
    法院之宣判日即96年3 月5 日之前，則因同一案件先行起訴
    部分如前述業經判決確定，則本案被告被訴施用第一級毒品
    海洛因及施用第二級毒品甲基安非他命之犯行，依法自應諭
    知免訴之判決且不經言詞辯論為之。
五、至臺灣彰化地方法院檢察署96年度毒偵字第1667號、臺灣桃
    園地方法院檢察署96年度毒偵字第1788號、第2890號移送併
    案審理部分，因本案起訴被告施用毒品犯行業經免訴之諭知
    ，故前開併案審理部分與本件即無集合犯包括一罪之裁判上
    一罪關係，自應退回各該地檢署，另行依法處理。
六、據上論斷，應依刑事訴訟法第302 條第1 款、第307 條，判
    決如主文。
中　　華　　民　　國　　96　　年　　8 　　月　　21　　日
            刑事第十一庭    審判長法  官  蔡榮澤
                                  法  官  紀凱峰
                                  法  官  魏于傑
上正本證明與原本無異。
如不服本判決，得於收受判決正本後１０日內，向本院提出上訴
狀。
                                  書記官  林怡君
中　　華　　民　　國　　96　　年　　8 　　月　　29　　日
